【裁判字號】    98,訴,182
【裁判日期】    980922
【裁判案由】    違反槍砲彈藥刀械管制條例
【裁判全文】
臺灣臺南地方法院刑事判決               98年度訴字第182號
公  訴  人  臺灣臺南地方法院檢察署檢察官
被      告  甲○○
指定辯護人  本院公設辯護人余訓格
上列被告因違反槍砲彈藥刀械管制條例案件，經檢察官提起公訴
（97年度偵緝字第227號），本院判決如下：
    主  文
甲○○犯非法寄藏手槍罪，處有期徒刑伍年貳月，併科罰金新臺
幣拾伍萬元，罰金如易服勞役，以新臺幣壹仟元折算壹日。扣案
之捷克ＣＺ廠型制式手槍壹枝（含彈匣壹個，槍枝管制編號00
00000000號）、土造子彈顆均沒收。
    事  實
一、甲○○綽號「惠明」，其因詐欺案件，遭臺灣臺南地方法院
    檢察署發佈通緝，竟不知警惕。緣其綽號「小馬」之友人乙○○在臺南市○○路299巷27弄15號1樓經營麻將賭場，於民
    國95年5月5日下午 2時許，有一姓名、年籍不詳綽號「癌症
    」之成年男子攜帶捷克CZ廠75型口徑 9厘米制式半自動黑色
    手槍1枝（含彈匣1個，槍枝管制編號0000000000號）、土造
    子彈5顆、制式子彈1顆至該賭場，乙○○乃要求甲○○先行
    保管（乙○○所犯非法持有手槍罪部分，業經臺灣高等法院
    臺南分院以97年度上訴字第771號判決判處有期徒刑5年6 月
    ，併科罰金新臺幣20萬元，並經最高法院於98年2月5日以98
    年度台上字第 508號判決駁回上訴確定在案）。甲○○明知
    具有殺傷力之制式手槍及土造、制式子彈均屬違禁物，非經
    主管機關許可，不得受寄代藏，竟無視於此，而基於非法寄
    藏具有殺傷力之制式手槍、制式子彈及土造子彈之犯意，寄
    藏上開制式手槍1枝（含彈匣1個，槍枝管制編號0000000000
    號）及土造、制式子彈共 6顆。約1、2小時後，乙○○復要
    求丙○○保管上開槍、彈，經丙○○應允後，甲○○乃於該
    賭場外之停放機車處，將上開制式手槍及土造、制式子彈交
    予丙○○。丙○○並基於非法寄藏上開槍、彈之犯意，將該
    等槍、彈放入其所騎乘之車牌號碼 L8T-656號重機車之置物
    箱，當日並帶回伊住處，將該等槍、彈放入裝洋酒之紙盒內
    掩飾。翌日（即同年月 6日）復將前開紙盒連同其內藏放之
    上開槍、彈放入前開重機車置物箱，帶往上址賭場，而將該
    重機車停放於臺南市○○路299巷27弄9號前（丙○○所犯非
    法寄藏手槍罪部分，業經臺灣高等法院臺南分院以95年度上
    訴字第1116號判決判處有期徒刑4年，併科罰金新臺幣5萬元
    ，並經最高法院於96年11月22日以96年度台上字第6386號判
    決駁回上訴確定在案）。嗣於同日晚間 9時許，員警前往上
    址賭場進行臨檢，當場查獲乙○○、甲○○及其餘在場賭博
    之賭客。是時丙○○在該賭場外見狀，不敢騎回上開藏放槍
    、彈之重機車，乃電請不知情之友人林永濬開車載伊至林永
    濬位在臺南縣永康市○○○路63巷19號住處泡茶。嗣遭員警
    帶回派出所製作筆錄之乙○○在派出所內見警員要帶人回賭
    場現場搜尋麻將賭具作為證物，恐丙○○遭逮，即急電丙○○不要再到賭場，丙○○遂於同日晚間 9時30分許，在林永
    濬住處將前開車牌號碼 L8T-656號重機車之鑰匙交與不知情
    之林永濬女友之子洪濬濠，請洪濬濠前往騎回該機車，至同
    日晚間10時10分許，洪濬濠前往臺南市○○路299巷27弄9號
    前欲發動該重機車駛離時，因開啟機車電門之過程不順，前
    來搜尋賭具之員警見狀認洪濬濠形跡可疑，乃上前盤查，員
    警經洪濬濠之同意搜索上開重機車，當場在該重機車置物箱
    內查獲放置於洋酒紙盒內之制式手槍1枝（含彈匣1個，槍枝
    管制編號0000000000號）及土造子彈5顆（其中2顆嗣後業經
    試射而無殺傷力）、制式子彈 1顆（嗣後業經試射而無殺傷
    力）。
二、案經臺灣臺南地方法院檢察署檢察官自動檢舉後偵查起訴。
    理  由
一、證據能力方面：
  (一)本案檢察官所舉各項證據證據能力之認定，詳如本院98年 7
    月14日刑事裁定所示。
  (二)另按被告以外之人於審判外向法官所為之陳述，得為證據，
    刑事訴訟法第 159條之1第1項定有明文。查證人丙○○於本
    院96年度訴字第1817號即乙○○被訴違反槍砲彈藥刀械管制
    條例案件96年 4月22日審判程序進行中，曾以證人身分具結
    ，並於該期日接受交互詰問，此業據本院調閱上開刑事案卷
    查明屬實，則證人丙○○於該次審判期日所為之證詞，既係
    向法官所為，且已依法定程序具結，則依前引刑事訴訟法第
    159條之1第1項之規定，自有證據能力。本院98年7月14日刑
    事裁定第5頁編號4之(7)，記載此部分之證述無證據能力，係
    屬誤載。本院已於98年 8月20日審理時當庭諭知更正此部分
    之證述有證據能力（見本院卷第90頁），併予敘明。
二、實體方面：
  (一)認定犯罪事實所憑證據及理由：
    訊據被告甲○○矢口否認有何被訴寄藏制式手槍及土造、制
    式子彈犯行，辯稱：95年5月6日晚間為警查獲之扣案制式手
    槍及土造、制式子彈，乃綽號「癌症」之人攜至乙○○所經
    營，位在臺南市○○路229巷27弄15號1樓之賭場內，由乙○○直接交予丙○○保管，其並未經手，不知丙○○為何如此
    陳述云云。另指定辯護人辯護意旨則以：被告遭起訴之證據
    ，僅證人丙○○於偵查中之證述，此外並無其他證據可資證
    明；又乙○○於其個人涉嫌違反槍砲彈藥刀械管制條例案件
    中，亦一再否認有委請被告代為保管槍、彈1、2小時之事，
    是證人丙○○之證詞並無其他證據可資佐證。且證人丙○○
    因涉犯槍砲彈藥刀械管制條例之罪，為警查獲，伊為圖卸責
    或減輕刑責，或敷衍警方追查槍枝來源而任意交代或誣攀編
    派，所在多有，若伊供出槍彈來源去向，因而破獲者，復得
    依槍砲彈藥刀械管制條例第18條之規定減輕其刑；本案證人
    丙○○歷次所證槍、彈交付被告情節，多有出入，已難採信
    ，且證人丙○○於伊自身所涉違反槍砲彈藥刀械管制條例案
    件中，亦曾主張供出本案槍、彈來源而請求減刑，則本案僅
    有證人丙○○ 1人之證詞，伊作證之動機及證詞之內容復有
    可議之處，應認本案證據不足，應為無罪判決之諭知等語。
    惟查：
    1.證人丙○○於95年5月6日晚間 9時30分許，在伊友人林永
      濬位在臺南縣永康市○○○路63巷19號住處，將伊所騎乘
      之車牌號碼 L8T-656號重機車鑰匙交予不知情之洪濬濠，
      委請洪濬濠前往臺南市○○路299巷27弄9號將該重機車駛
      回，而證人洪濬濠於現場發動機車時，因啟動過程不順，
      在場員警認洪濬濠形跡可疑，上前盤查，並於同日晚間10
      時10分許，經洪濬濠之同意搜索上開重機車，在該重機車
      置物箱內查獲放置於洋酒紙盒內之捷克CZ廠75型口徑 9厘
      米制式半自動黑色手槍1枝（含彈匣1個，槍枝管制編號00
      00000000號）、土造子彈5顆、制式子彈1顆等情，業據證
      人丙○○、林永濬、洪濬濠 3人分別於警詢、偵查及本案
      、另案審理中證述明確（證人丙○○部分，見96年度偵字
      第 651號卷第7至8頁；證人洪濬濠部分，見警卷第3至7頁
      、95年度偵字第7931號卷第16至17頁；證人林永濬部分，
      見警卷第 8至10頁、95年度偵字第7931號卷第18至19頁）
      。而扣案之上開手槍、子彈送內政部警政署刑事警察局鑑
      定結果，槍枝部分認：「送鑑制式手槍壹枝（槍枝管制編
      號0000000000），認係捷克CZ廠75 型口徑9mm制式半自動
      手槍，槍管內具陸條右旋來復線，機械性能良好，可擊發
      同口徑制式子彈，認具殺傷力」；另子彈部分認：「（一
      ）伍顆，認均係由直徑9.71mm、長度 19.00mm金屬彈殼及
      直徑8.91mm彈頭組合而成之土造子彈，採樣貳顆試射，均
      可擊發，認具殺傷力。（二）壹顆（經試射），認係口徑
      9mm制式子彈，認具殺傷力」，有該局95年6月20日刑鑑字
      第0950070709號槍彈鑑定書 1份在卷可憑（見95年度偵字
      第7931號偵查卷第23至26頁），並有前揭扣案之制式手槍
      1枝（含彈匣1個，槍枝管制編號0000000000號）、土造子
      彈3顆及鑑定試射後剩餘之彈殼3顆扣案可資佐證。
    2.又扣案之上開制式手槍及土造、制式子彈，確係被告承另
      案被告乙○○之命，於95年5月5日下午 2時許，由被告所
      乘機車之置物箱內取出後，交予證人丙○○保管；而證人
      丙○○取得該等槍、彈後，將之攜回住處，裝入一放置洋
      酒之紙盒內，翌日（即同年月 6日）復將該紙盒連同其內
      藏放之上開槍、彈放置於伊所騎乘之車牌號碼 L8T-656號
      重機車置物箱內，攜往另案被告乙○○所經營之賭場，以
      致為警在該賭場外機車停放處查獲等情，亦據證人丙○○
      於偵查及另案審理中結證明確（見96年度偵字第 651號偵
      查卷第7至8頁、本院調閱之本院96年度訴字第1817號卷第
      81至94頁），伊歷次所證情節亦互核相符。雖指定辯護人
      質疑證人丙○○證詞之可信性，然：
      (1)證人丙○○於本院審理中，對於上開槍、彈交付之細節
        ，雖多證稱不復記憶（見本院卷第91至94頁），惟本案
        案發迄今已 3年有餘，且證人丙○○保管上開槍、彈之
        時間甚短，則伊對於本案槍、彈交付之過程，本即可能
        因時間之經過而遺忘部分細節，是不能僅以伊於本院審
        理中證稱不復記憶等語，逕認伊先前於偵查及另案審理
        中所證情節不實。況，經本院提示伊先前於本院另案審
        理中所為證述內容，證人丙○○亦證稱當時情形，確係
        被告先行保管扣案之槍枝，並由被告將槍枝由其所騎乘
        之機車置物箱內取出後，交伊保管等語（見本院卷第93
        頁反面），足認證人丙○○對於本案扣案槍、彈之交付
        過程，於先前偵查、另案審理及本案審理中所證情節，
        始終一致，並無所證情節前後不一之情形。
      (2)又被告與證人丙○○並無仇怨，兩人間亦無任何債權、
        債務糾紛，此為被告於本院審理中所自承（見本院卷第
        127、128頁），衡情證人丙○○應無誣指被告甲○○寄
        藏扣案槍枝、子彈之理。至於，指定辯護人辯護意旨，
        謂證人丙○○或係意欲援引槍砲彈藥刀械管制條例第18
        條供出槍、彈來源以求減刑，以致誣攀被告云云。然即
        便證人丙○○有援引槍砲彈藥刀械管制條例第18條規定
        以求減刑之動機，衡情亦僅需供出另案被告乙○○即可
        達成伊求取減刑之目的，實無併指被告甲○○涉案之必
        要，辯護人以證人丙○○有尋求減刑之動機為由，認證
        人丙○○所證情節不足採信，亦非可取。
    3.再就被告本人歷次供述內容以觀：
      (1)被告於偵查中供稱：乙○○綽號「小馬」，而綽號「癌
        症」之人係乙○○老友，兩人為結拜兄弟關係；本案為
        警查獲之扣案槍枝、子彈均係綽號「小馬」之乙○○所
        有，乙○○所有之槍枝分別寄放於小東路路尾「網寮」
        之一間檳榔攤及綽號「癌症」之人處；又「小馬他都會
        告訴癌症的人叫他把『車子』開過來，『車子』即指帶
        手槍」等語（見97年度偵緝字第227號卷第20頁）。
      (2)被告於另案被告乙○○所涉違反槍砲彈藥刀械管制條例
        案件二審審理中，以證人身分具結證稱：其於95年5月5
        日下午3、4時許，曾前往乙○○所經營，位在臺南市○○路299巷27弄15號1樓之麻將賭場，其記憶中，乙○○
        係叫綽號「癌症」之男子「開車來」，亦即「把槍帶過
        來」；且每次乙○○撥打電話命人將槍枝攜至現場時，
        其均在場，於聽聞乙○○於電話中表示「把車子開過來
        」後，即有人將槍枝取來等語（見本院調閱之臺灣高等
        法院臺南分院97年度上訴字第771號卷第97至98、102頁
        ）。
      (3)被告又於本院審理中供稱：95年5月5日其確實有看到綽
        號「癌症」之人將本案扣案之槍、彈攜至乙○○所經營
        之上址賭場，當時其在客廳，親見綽號「癌症」之人攜
        一手提袋前來，乙○○將槍、彈由手提袋內取出；其曾
        親見偵查中所指檳榔攤及綽號「癌症」之人將槍枝交還
        乙○○，且乙○○於喝酒時，會打電話給綽號「癌症」
        之人或檳榔攤處，於電話中表示「把我的車開過來」，
        亦即取槍前來之意；其之所以知悉乙○○上開話語係表
        示取槍前來之意，係因「乙○○有一次講完電話後，他
        問我你知不知道『把車開過來』是什麼意思，我說不知
        道，他就跟我說，就是把槍拿過來的意思」（見本院卷
        第128至130頁）。
      (4)由被告上開供述內容可知，被告對於另案被告乙○○究
        係委託何人藏放槍枝、槍枝之藏放地點以及另案被告乙○○欲取槍時，與藏放槍枝者相互間聯絡之聯絡暗語，
        均甚為明瞭，且另案被告乙○○取槍之時，對其亦毫無
        避忌，任由其在旁親見槍枝交付過程。是被告甲○○與
        另案被告乙○○間，顯有相當密切之關係。公訴檢察官
        論告意旨，據此認被告與另案被告乙○○間有相當程度
        之信賴關係，誠非無據。被告就此雖供稱：「乙○○是
        10 幾年前認識的，認識不到1年，中間差不多8、9年沒
        有見面了，後來因為乙○○經營賭場，我去打麻將又再
        見面，我在那邊打麻將才2、3個月，就發生本案了」、
        「我只是他（即另案被告乙○○）賭場的賭客，他喜歡
        找賭客一起出去喝酒、吃東西，他喝酒時喜歡叫人把槍
        拿過來，當場把玩，並讓朋友知道他有槍」云云（見本
        院卷第127、129頁）。然槍枝係違禁物品，持有者依法
        將判處重刑，此為吾人日常生活經驗所明知，衡情另案
        被告乙○○應無甘冒遭人檢舉伊持有槍、彈之風險，而
        任意於被告乃至其餘賭客前亮槍之理。被告所辯上情，
        顯與經驗法則有違，不足採信。準此，被告與另案被告
        乙○○間既有信賴關係，則另案被告乙○○於綽號「癌
        症」之人將扣案槍枝、子彈攜至伊所經營之賭場後，為
        免其所經營之賭場遭查緝時，一併查獲上開槍枝、子彈
        ，乃要求與伊關係密切之被告先行將扣案槍、彈藏放於
        其所騎乘之機車置物箱內，原與經驗法則無違；而被告
        當時係在通緝中，且平日多在該賭場內看電視、打麻將
        ，此為被告所自承（見本院卷第129至130頁），則一旦
        該賭場為警查獲，被告遭緝獲以致連帶查獲上開槍枝、
        子彈之可能性極高，是另案被告乙○○於證人丙○○到
        場後，又命被告將上開槍枝、子彈交予證人丙○○藏放
        ，亦在情理之中；佐以被告所供情節，除就其自身是否
        曾受寄代藏扣案槍、彈乙節，與證人丙○○所證情節不
        符外，其餘過程均與證人丙○○所證情節相符，甚至更
        為詳盡，益見被告確有受寄代藏扣案之槍、彈無疑。其
        空言否認犯行，不足採信。
    4.至於，公訴人雖聲請傳訊證人即另案被告乙○○到庭進行
      交互詰問，然證人乙○○經本院合法通知，並未到庭為證
      ，有證人乙○○之戶役政個人基本資料查詢表、本院送達
      回證各1 紙附卷可憑（見本院卷第70、84頁），且證人乙○○因持有本案扣案槍、彈之違反槍砲彈藥刀械管制條例
      案件，經臺灣高等法院臺南分院以97年度上訴字第771號
      判決判處有期徒刑5年6月，併科罰金新臺幣20萬元，嗣經
      提起上訴後，經最高法院於98年2月5日以98年度台上字第
      508 號判決駁回上訴確定後，拒未到案執行，以致遭臺灣
      臺南地方法院檢察署發佈通緝，此亦有證人乙○○之臺灣
      高等法院被告前案紀錄表1份在卷可按（見本院卷第116至
      117 頁）。則證人乙○○既經通緝，且於前揭被訴違反槍
      砲彈藥刀械管制條例案件，自始至終均否認曾命綽號「癌
      症」之人將扣案槍枝、子彈交付被告及證人丙○○，此亦
      據本院調取該案全卷查明屬實，自難期待渠能主動到庭並
      對本案情節為內容真實之證述，是本院認無再行傳訊證人
      乙○○到庭之必要，併予敘明。
    5.綜上各節，本案事證明確，被告甲○○非法寄藏制式手槍
      及土造、制式子彈犯行洵堪認定，應依法論科。
  (二)論罪科刑：
    1.按「槍砲彈藥刀械管制條例第 7條第4項、第12條第4項，
      均將『持有』與『寄藏』行為分別定其處罰規定，而寄藏
      與持有，均係將物置於自己實力支配之下，僅寄藏必先有
      他人之持有行為，而後始為之受『寄』代『藏』而已。故
      寄藏之受人委託代為保管，其保管之本身，亦屬持有。不
      過，此之持有係受寄託之當然結果，故法律上宜僅就寄藏
      行為為包括之評價，不再就持有行為予以論罪。而寄藏與
      持有之界限，應以持有即實力支配係為他人或為自己而占
      有管領為判別準據」，最高法院97年度台上字第2334號判
      決意旨可資參照。
    2.查被告係受另案被告乙○○之託，而保管扣案之槍、彈，
      此業據本院認定如上，是被告對扣案槍、彈之實力支配，
      顯係為另案被告乙○○所為，並非為自己而占有管領扣案
      槍、彈，揆諸前引最高法院判決意旨，其持有扣案槍、彈
      乃受寄託之當然結果，自應僅就其寄藏行為為包括之評價
      ，不再就持有行為予以論罪。公訴檢察官於本院行準備程
      序中，謂被告應論以非法持有手槍罪（見本院卷第25頁反
      面），應有誤會。
    3.又檢察官起訴意旨，認被告與另案被告乙○○間有犯意聯
      絡及行為分擔，為共同正犯（見起訴書第 2頁），固非無
      見。惟被告既係受另案被告乙○○之託，而受寄代藏扣案
      之槍、彈，則被告係基於受寄代藏之犯意，對扣案槍、彈
      取得實力支配，此與另案被告乙○○係基於為自己占有管
      領扣案槍、彈之意思，將該等槍、彈交付被告占有之非法
      持有扣案槍、彈之故意，迥不相同；且被告對扣案槍、彈
      之實力支配，既係源自另案被告乙○○，則被告對扣案槍
      、彈產生實力支配之時間，當在另案被告乙○○之後，兩
      人亦無同時對扣案槍、彈產生實力支配之可能。準此，被
      告與另案被告乙○○就被訴犯行，自無犯意聯絡及行為分
      擔存在。公訴意旨認被告與另案被告乙○○為共同正犯，
      亦有誤解。
    4.是核被告所為，係犯槍砲彈藥刀械管制條例第7條第4項之
      非法寄藏手槍罪及同條例第12條第 4項之非法寄藏子彈罪
      。被告以單一之寄藏行為同時寄藏扣案之制式手槍及土造
      、制式子彈，乃一行為觸犯數罪名，應依刑法第55條之規
      定，從一重之非法寄藏手槍罪處斷。
  (三)新舊法比較：
    按刑法已於94年2月2日修正公佈，並於95年7月1日施行。查
    修正前刑法第42條第 2項前段規定：「易服勞役以1元以上3
    元以下折算 1日」，而被告行為時之易服勞役折算標準，依
    修正前罰金罰鍰提高標準條例第 2條前段規定，就其原定數
    額提高為100倍折算1日，則本件被告行為時之易服勞役折算
    標準，最高應以銀元300元即新臺幣900元折算1日，惟95年7
    月1日修正公佈施行之現行刑法第42條第3項前段規定：「易
    服勞役以新台幣1仟元、2仟元或3仟元折算1日」，是被告易
    服勞役之折算標準，最高為新臺幣3,000元折算1日。則被告
    經併科罰金應易服勞役部分，比較新舊法之結果，以新法較
    有利於被告，自應依刑法第2條第1項但書規定，適用現行刑
    法第42條第3項前段規定，諭知易服勞役之折算標準。
  (四)刑罰裁量：
    爰審酌制式手槍及子彈均為違禁物品，此等槍、彈之流通、
    氾濫嚴重危及社會治安，被告明知上情，仍寄藏扣案槍、彈
    ，顯見其漠視國家法令之心態，惟其寄藏槍彈之數量非鉅，
    寄藏扣案槍、彈之時間僅數小時，亦未持之作為其他犯罪之
    工具，然其犯後否認犯行，難謂已有悔意等一切情狀，量處
    如主文所示之刑，併諭知罰金易服勞役之折算標準，以示懲
    儆。
  (五)沒收之諭知：
    1.扣案之制式手槍1枝（含彈匣1個，槍枝管制編號00000000
      00號）及土造子彈3顆，為違禁物，應依刑法第38條第1項
      第1款之規定宣告沒收。
    2.其餘扣案之土造子彈2顆，制式子彈1顆，於內政部警政署
      刑事警察局鑑定時，業經試射而僅餘彈殼，有前引該局95
      年6月20日刑鑑字第0950070709號槍彈鑑定書1份在卷及彈
      殼 3顆扣案可證，則此等土造、制式子彈既經試射而無殺
      傷力，即非違禁物，爰不為沒收之諭知。
據上論斷，應依刑事訴訟法第299條第1項前段，槍砲彈藥刀械管
制條例第 7條第4項、第12條第4項，刑法第2條第1項但書、第11
條前段、第55條、第42條第3項、第38條第1項第 1款，判決如主
文。
本案經檢察官丁○○到庭執行職務。
中    華    民    國    98    年    9     月    22    日
                  刑事第十四庭  審判長法  官  陳金虎
                                      法  官  孫淑玉
                                      法  官  周紹武
以上正本證明與原本無異
如不服本判決應於收受本判後10日內向本院提出上訴書狀，並應
敘述具體理由。其未敘述上訴理由者，應於上訴期間屆滿後20日
內向本院補提理由書狀（均須按他造當事人之人數附繕本）「切
勿逕送上級法院」。
                                      書記官  徐晨芳
中    華    民    國    98    年    9     月    25    日
附錄本案論罪科刑法條全文：
槍砲彈藥刀械管制條例第7條第4項
未經許可，持有、寄藏或意圖販賣而陳列第 1 項所列槍砲、彈藥
者，處5年以上有期徒刑，併科新臺幣1千萬元以下罰金。
槍砲彈藥刀械管制條例第12條第4項
未經許可，持有、寄藏或意圖販賣而陳列子彈者，處 5 年以下有
期徒刑，併科新台幣 300 萬元以下罰金。


司法院資訊處製作；財團法人民間司法改革基金會備份。
